【裁判字號】    94,上更(一),715
【裁判日期】    950525
【裁判案由】    毒品危害防制條例等
【裁判全文】
臺灣高等法院刑事判決             94年度上更(一)字第715號
上  訴  人
即  被  告  乙○○
選任辯護人  柯士斌律師
選任辯護人  洪良凡律師
上列上訴人因違反毒品危害防制條例案件，不服臺灣宜蘭地方法
院九十年度訴字第二八九號中華民國九十一年七月十七日第一審
判決（起訴案號：臺灣宜蘭地方法院檢察署九十年度偵字第三六
四號），提起上訴，判決後，經最高法院第一次撤銷發回，本院
判決如下：
    主  文
原判決撤銷。
乙○○共同連續販賣第一級毒品，處有期徒刑柒年貳月。販賣第
一級毒品所得新臺幣肆萬柒仟元沒收；扣案之第一級毒品海洛因
淨重貳拾參點參捌公克沒收銷燬之；分裝袋伍個及0000000000號
行動電話機具壹支均沒收、偽造之新台幣柒仟元沒收。又共同連
續販賣第二級毒品，處有期徒刑參年捌月。販賣第二級毒品所得
新臺幣參仟元沒收；扣案之第二級毒品安非他命淨重陸伍點壹伍
公克沒收銷燬之；分裝袋伍個及0000000000號行動電話機具壹支
均沒收。應執行有期徒刑玖年。販賣第一級毒品所得新臺幣肆萬
柒仟元沒收；販賣第二級毒品所得新臺幣參仟元沒收；扣案之第
一級毒品海洛因淨重貳拾參點參捌公克、第二級毒品安非他命淨
重陸伍點壹伍公克，均沒收銷燬之，扣案之分裝袋伍個、000000
0000號行動電話壹支及偽造之新台幣柒仟元均沒收。
    事  實
一、乙○○與甲○○（由原審法院另案審結）共同基於意圖營利
    之犯意聯絡，並基於概括之犯意，由乙○○以其00000
    00000號行動電話與甲○○持有之000000000
    0號電話聯絡，共同販賣毒品。其販賣方式則為由甲○○與
    購買毒品之人聯絡談妥價格及數量後，並以上開電話聯繫乙
    ○○，由乙○○將已分裝好之毒品交付予買主。乙○○於九
    十年一月十七日晚間八時許，隨同甲○○至梨山山區拿取第
    一級毒品海洛因及第二級毒品安非他命，並以上開行動電話
    聯絡，以上開方式，由乙○○交付毒品予買主，先於九十年
    一月十七日晚間十二時許，在冬山鄉鹿谷村附近，以七千元
    之價格，販賣海洛因一包予黃久源；又於九十年一月十九日
    中午，在宜蘭縣羅東鎮農民銀行旁，以七千元之代價販賣海
    洛因一包予黃久源；復於不詳時間，在其住處附近之不詳處
    所，以一千元之價格，販賣第二級毒品安非他命予姓名年籍
    不詳之成年人；又於不詳時間，在冬山加油站，以二千元之
    代價，販賣第二級毒品安非他命予不詳姓名年籍之成年人。
    另又在不詳處所，以二千元至八千元不等之價格，販賣海洛
    因予不詳姓名年籍之人。計收取價款五萬七千元（其中七千
    元為偽造之新台幣，三千元為販賣第二級毒品安非他命所得
    之款項，餘四萬七千元為販賣第一級毒品海洛因所得之款項
    ）。嗣於同年一月二十日下午三時三十分許，在宜蘭縣大同
    鄉英士橋前為警臨檢查獲，並扣得海洛因毛重四十公克淨重
    二十三．三八公克、安非他命毛重七十六點二公克淨重六十
    五點一五公克、供販賣時分裝第一級、第二級毒品用之分裝
    袋五個、販毒所得五萬元、偽造之新臺幣千元紙幣七張及其
    所有供販賣第一級、第二級毒品時連絡用之0000000
    000號行動電話機具一支。
二、案經宜蘭縣警察局三星分局報請臺灣宜蘭地方法院檢察署檢
    察官偵查起訴。
    理  由
一、上揭事實，迭據上訴人即被告乙○○於警訊（詳見偵查卷第
    六五頁、六六頁）、偵查（詳見偵查卷第六八頁）、原審（
    詳見原審卷第二十頁、三七頁、五六頁）及本院審理時（詳
    見本院前審卷第七七頁、七八頁，及更一審卷準備程序筆錄
    及審理筆錄）供承不諱。並經證人黃久源、黃麗華於原審到
    庭證述在卷（詳見原審卷第六七頁、一二八頁、一二九頁）
    。且證人黃久源之尿液經送檢驗，確呈安非他命及嗎啡陽性
    反應，此有臺灣檢驗科技股份有限公司濫用藥物尿液檢驗報
    告在卷可按（見偵查卷第六三頁）。查獲之海洛因毛重四十
    公克，經送法務部調查局鑑定之結果，含有海洛因成分，淨
    重二十三點三八公克（包裝重十七點六九公克），此有法務
    部調查局鑑定通知書一紙附卷可參（見偵查卷第一０八頁）
    ；另查獲之安非他命原封一包，經送內政部警政署刑事警察
    局鑑定之結果，檢出二級毒品甲基安非他命成分，此有內政
    部警政署刑事警察局鑑定通知書一紙附於本院卷第四十三頁
    可參（驗前總毛重七十六點二公克，減包裝塑膠袋總重約一
    ○點九四公克，再減鑑定用罄○點一一公克，驗餘淨重為六
    五點一五公克）。並有行動電話自九十年一月十四日至一月
    二十日之通聯記錄在卷可考（見偵查卷第一一一至一一三頁
    ），復有海洛因淨重二十三點三八公克、安非他命淨重六五
    點一五公克、分裝袋五個、販毒所得新台幣五萬元、販毒所
    得偽造之新台幣柒仟元及販毒所用行動電話一支扣案可證（
    見偵查卷第四八頁，及前述毒品鑑定通知書二紙）。依上足
    徵被告之自白核與事實相符。至甲○○雖否認其有與被告共
    同販賣毒品，辯稱：是黃麗華誣告我，我是因向她買過一次
    毒品才認識的云云（詳見原審卷第三七頁、三八頁），然證
    人黃麗華於原審到庭結證稱：我有向甲○○買過海洛因的毒
    品等語（詳見原審卷第六七頁）；證人黃久源亦於原審到庭
    證稱：我只有向被告拿過二次，不過每次都是跟「小玲」聯
    絡的，然後由「小玲」叫被告拿給我的，我知道有「小玲」
    的人等語（詳見原審卷第一二八頁、一二九頁），準此足徵
    證人黃麗華、黃久源所述，均與被告所陳之情節相符，是被
    告所述與證人甲○○共同販賣等情堪以採信。本件事證明確
    ，被告犯行堪以認定，自應依法論科。
二、核被告所為，係犯毒品危害防制條例第四條第一項、第二項
    之販賣第一級毒品及第二級毒品罪。被告與甲○○就上揭犯
    行，有犯意聯絡及行為之分擔，應論以共同正犯。按販賣毒
    品當然含有持有行為，其持有毒品之低度行為，應為販賣毒
    品之高度行為所吸收，不另論以持有毒品罪。被告多次販賣
    第一級毒品海洛因、第二級毒品安非他命犯行之時間緊接、
    犯意概括，所犯罪名相同，應依連續犯之規定，以一罪論，
    並加重其刑，惟死刑及無期徒刑不得加重，僅就有期徒刑部
    分加重其刑。被告所犯上開販賣第一級毒品罪及販賣第二級
    毒品罪間，犯意各別，行為不同，應分論併罰。原審據以論
    科，原非無見，惟原審認被告於九十年一月十四日，在宜蘭
    縣中山加油站、環山加油站等處所，以新臺幣（下同）二千
    元到八千元不等之價格，販賣毒品予綽號「阿俊」及綽號「
    東龍」等不特定之人，計收取販賣毒品之款項三萬元，乙○
    ○於收受上開款項後，再將該款項交付予甲○○。因認被告
    此部分行為亦構成販賣毒品罪云云。然查被告此部分犯行無
    法證實，詳如後述。又原審認被告之販賣毒品行為另涉有運
    輸毒品犯行，亦有未當。蓋販賣毒品行為，其交付毒品之過
    程當然含有運輸之行為，自無庸另論以運輸罪。再扣案之第
    一級毒品海洛因淨重為二三．三八公克，原審判決主文中亦
    載為二三．三八公克，惟事實欄中卻載為十二．九五公克，
    自有未合。原審判決既有上揭可議之處，自無可維持，應由
    本院撤銷改判。查被告因甲○○之母為其介紹工作，其因出
    於報恩之心，才為本件犯行，此業據被告供承在卷（詳見偵
    查卷第六六頁），參以被告於九十年一月二十日為警查獲扣
    得事實欄所示之海洛因及安非他命後，復於九十年三月七日
    坦承與甲○○共同販毒，並指明毒品之來源，雖甲○○非因
    其供述而為警查獲，而未達減輕其刑之要件，然於事實之釐
    清，非無助益，且於偵審中均坦承犯行，並表示悔過之意，
    犯後態度良好，顯係一時失慮為本件犯行，情輕法重，堪予
    憫恕，雖科以法定最低度之刑，猶嫌過重，爰依刑法第五十
    九條規定，減輕其刑，並先加重（法定刑死刑及無期徒刑部
    分不得加重）後減輕之。爰審酌被告多次非法販賣第一級毒
    品海洛因、第二級毒品安非他命，對向其購買毒品施用之人
    身心戕害甚鉅，有害社會人力資源之健全性，惟其犯後態度
    良好，坦承全部犯行，顯有悔悟之心，及其犯罪動機、手段
    、所生危害、智識、行為次數等一切情狀，量處如主文第二
    項所示之刑，並定其應執行之刑。
三、扣案之海洛因（淨重二十三點三八公克）、安非他命（淨重
    六五點一五公克），均依毒品危害防制條例第十八條第一項
    前段規定沒收銷燬之；扣案之分裝袋五個及0000000
    000號行動電話機具一支，則為供被告販賣第一級、第二
    級毒品所用之物，均依同條例第十九條第一項宣告沒收。扣
    案之五萬元中之四萬七千元為被告自九十年一月十七日以後
    販賣第一級毒品所得，應依毒品危害防制條例第十九條第一
    項規定宣告沒收，另扣案之三千元係屬販賣第二級毒品所得
    ，亦應依毒品危害防制條例第十九條第一項規定沒收之。又
    偽造之新台幣七千元，亦屬被告因販賣第一級毒品犯罪所得
    之物，爰亦依毒品危害防制條例第十九條第一項規定沒收之
    。
四、公訴意旨另以：被告乙○○與甲○○共同基於意圖營利之犯
    意聯絡，並基於概括之犯意，由乙○○於民國九十年一月十
    四日，以其0000000000號行動電話與甲○○持有
    之0000000000號電話聯絡，由甲○○先將毒品分
    裝為小包裝，並於包裝上填寫金額後，在梨山山區交付予乙
    ○○，由乙○○將上開毒品運送至宜蘭縣境內販賣，其販賣
    方式則為由甲○○與購買毒品之人聯絡，先談妥價格及數量
    後，並以上開電話聯繫乙○○，由乙○○將已分裝好之毒品
    交付予買主，於九十年一月十四日，在宜蘭縣中山加油站、
    環山加油站等處所，以新臺幣（下同）二千元到八千元不等
    之價格，販賣毒品予綽號「阿俊」及綽號「東龍」等不特定
    之人，計收取販賣毒品之款項三萬元，乙○○於收受上開款
    項後，再將該款項交付予甲○○。因認被告此部分行為亦構
    成販賣毒品罪嫌。惟查檢察官認定被告此部分罪行之唯一証
    據係被告之自白，其餘證人如朱仁俊、楊東龍等均否認有向
    被告購買毒品，又未查扣此部分有關之毒品、販賣毒品所得
    之款項，或任何其他佐證，自不得僅憑被告之自白為認定其
    此部分罪行之唯一証據。因檢察官認被告此部分犯行與諭知
    有罪部分有裁判上一罪之連續犯關係，爰不另為無罪之諭知
    ，併此敘明。
據上論斷，應依刑事訴訟法第369條第1項前段、第364條、第299
條第1項前段，毒品危害防制條例第4條第1項、第2項、第18條第
1項前段、第19條第1項，刑法第11條前段、第28條、第56條、第
59條、第51條第5款，判決如主文。
本案經檢察官邱美育到庭執行職務。
中    華    民    國    95    年     5    月    25    日
                  刑事第八庭    審判長法  官  鄭 文 肅
                                      法  官  楊 炳 禎
                                      法  官  陳 國 文
以上正本證明與原本無異。
如不服本判決，應於收受送達後十日內向本院提出上訴書狀，其
未敘述上訴之理由者並得於提起上訴後十日內向本院補提理由書
（均須按他造當事人之人數附繕本）。
                                      書記官  吳 素 雲
中    華    民    國    95    年     5    月    26    日
附錄：本案論罪科刑法條全文
毒品危害防制條例第四條第一項、第二項：
製造、運輸、販賣第一級毒品者，處死刑或無期徒刑；處無期徒
刑者，得併科新臺幣一千萬元以下罰金。
製造、運輸、販賣第二級毒品者，處無期徒刑或七年以上有期徒
刑，得併科新臺幣七百萬元以下罰金。


司法院資訊處製作；財團法人民間司法改革基金會備份。
